臺灣板橋地方法院民事裁定  九十一年度聲字第一九○號
    聲  請  人
    即  債權人  毅聯水電工程有限公司
    法定代理人  甲○○
    法定代理人  乙○○
右當事人間聲請發還提存物事件，本院裁定如左：
    主      文
聲請駁回。
聲請程序費用由聲請人負擔。
    理      由
壹、聲請意旨略以：聲請人與相對人間因請求給付工程款事件，前依本院八十五年度
    裁全日字第三九四四號民事裁定，為擔保假扣押，於提供面額新台幣壹佰伍拾萬
    元之聯邦商業銀行可轉讓定期存單後，聲請對相對人之財產執行在案。後經相對
    人提供反擔保而撤銷執行。今本案訴訟聲請人業已敗訴，並經聲請人具狀撤銷假
    扣押裁定在案。聲請人並以存證信函催告相對人就其因假扣押之執行所受損害，
    對聲請人行使權利，惟因相對人遷移不明，無法送達，經向本院聲請公示送達，
    然相對人迄未有任何行使權利之主張，為此爰依民事訴訟法第一百零四條第一項
    第二款之規定，狀請准予返還提存物等語，並提出本院八十五年度裁全日字第三
    九四四號民事裁定、八十五年度存字第三五五七號提存書、八十八年度存字第四
    ０五五號提存書、民事執行處八十七年六月十日八十五年度民執日字第二六七三
    號通知書、八十六年度訴字第二五六號民事判決、確定證明書、九十年度聲字第
    一三四四號民事裁定各一件、存證信函暨退回信封各三件（以上均影本）及登報
    新聞紙一件為證。
貳、按返還擔保金，依民事訴訟法第一百零六條準用同法第一百零四條之規定，須符
    合：(一)應供擔保之原因消滅者。(二)訴訟終結後，供擔保人證明已定二十日以上之
    期間，催告受擔保利益人行使權利而未行使者之要件，法院始得裁定返還擔保金
    。至所謂訴訟終結，在因假扣押或假處分所供擔保之情形，因該擔保係為保障受
    擔保利益人因不當假扣押或假處分所受損害而設，倘執行法院已依假扣押或假處
    分裁定實施假扣押或假處分之執行，則在供擔保人撤回假扣押或假處分之執行前
    ，受擔保利益人所受損害仍可能繼續發生，損害額既未確定，自無強令其行使權
    利之理。故在假扣押或假處分所供之擔保，供擔保人依民事訴訟法第一百零六條
    準用同法第一百零四條第一項第二款之規定，聲請以裁定命返還其擔保金之場合
    ，必待供擔保人已撤回假扣押或假處分之執行，始得謂與民事訴訟法第一百零四
    條第一項第二款之「訴訟終結」相當，而得依該條款行使定期催告之權利。因此
    訴訟終結後定二十日以上之催告，既屬法定要件，則催告必須在訴訟終結之後，
    否則不生催告之效力（最高法院八十六年度台抗字第五三號裁定意旨參照）。又
    假扣押之債務人如反供擔保撤銷假扣押，其假扣押之標的物雖已經撤銷查封登記
    ，惟其反供擔保之目的既係在擔保將來債權人可能受到之損害，且債權人此際仍
    請求假扣押，則於債權人撤回假扣押之執行程序前，即難認該假扣押之執行程序
    已經終結。
參、經查，本件聲請人固曾催告相對人行使權利而未行使，經本院九十年度聲字第一
    三四四號民事裁定准予公示送達在案，此有聲請人提出之裁定書及登報新聞紙各
    一件在卷可憑。惟查，聲請人已依上開假扣押裁定提存擔保金後，聲請本院民事
    執行處對相對人之財產實施假扣押，然聲請人迄未撤回本院八十五年度執全字第
    二六七三號假扣押之執行程序，業經本院調閱該執行案查明無誤，則聲請人即債
    權人未撤回假扣押之執行程序，既仍請求假扣押，自難認其假扣押之執行程序已
    經終結，尚與民事訴訟法第一百零六條準用同法第一百零四條第一項第二款，於
    「訴訟終結後」定二十日以上期間催告受擔保利益人行使權利而未行使之要件不
    符。聲請人之聲請發還提存物，不能准許，爰裁定如主文。
肆、依民事訴訟法第九十五條、第七十八條，裁定如主文。
中      華      民      國    九十一    年      五      月    三十一   日
                                  臺灣板橋地方法院民事第二庭
~B法      官  陳福來
右為正本係照原本作成。
如不服本裁定應於送達後十日內向本院提出抗告狀。
中      華      民      國    九十一    年      五      月    三十一   日
~B法院書記官  李威賜
